【裁判字號】    96,上易,2026
【裁判日期】    980625
【裁判案由】    偽造文書
【裁判全文】
臺灣高等法院臺中分院刑事判決        96年度上易字第2026號
上  訴  人  臺灣臺中地方法院檢察署檢察官
被      告  乙○○
輔  佐  人
即被告之夫  甲○○
選任辯護人  張右人律師
上列上訴人因被告偽造文書案件，不服臺灣臺中地方法院95年度
易字第1043號中華民國96年9月28日第一審判決(起訴案號：臺灣
臺中地方法院檢察署94年度偵續字第271號)，提起上訴，本院判
決如下：
    主  文
上訴駁回。
    理  由
一、公訴意旨略以：被告乙○○與己○○係親戚關係（按被告之
    夫甲○○係己○○配偶庚○○○之弟弟），緣己○○於民國
    88年 4月間，受自日據時代起即任設址於臺中縣神岡鄉○○
    段73地號之臺中縣神岡鄉祭祀公業林程（又名祭祀公業林開
    庭、祭祀公業林開程）之管理人林成德委託，為該祭祀公業
    清理祖產林程名下之土地（即臺中縣神岡鄉○○段289、290
    地號土地），以資向臺中縣政府神岡鄉公所辦理「林開庭祭
    祀公業」之立案及辦理派下員土地財產之繼承、登記、開發
    等事宜，因己○○意圖為自己不法之所有，為達取得該林程
    祭祀公業所有之座落於臺中縣神岡鄉○○段494之2、494之3
    、494之4等地號3筆土地（該3筆土地連同同段518、520、49
    2地號等3筆土地，均係自前開臺中縣神岡鄉○○段289、290
    等地號土地變更登記而來)，竟於89年8月8日將上開3筆土地
    移轉登記至不知情之庚○○○名下後，被告及己○○即共同
    基於使公務員登載不實之犯意聯絡，被告明知其與己○○或
    庚○○○間並無買賣上開494之2、494之3、49 4之4等3筆地
    號土地之關係，竟於90年6月6日，向臺中縣豐原地政事務所
    申請將所有權由庚○○○移轉登記予被告，經該地政事務所
    承辦之公務員受理後，將該3筆土地登記移轉所有權完畢，
    並於各該土地之登記原因上註明為「買賣」，被告即以此方
    式使公務員將不實之事項登載於職務上所掌之公文書，足以
    生損害於地政機關對於土地管理之正確性及祭祀公業林程（
    己○○移送本院併案審理，現經本院以96年度上更(一)字第27
    5號審理中)，案經祭祀公業林程之管理人戊○○訴請偵辦，
    因認被告涉犯刑法第214條之使公務員登載不實罪嫌。
二、按犯罪事實應依證據認定之，無證據不得認定犯罪事實；不
    能證明被告犯罪或其行為不罰者，應諭知無罪之判決，刑事
    訴訟法第154條第2項、第301條第1項分別定有明文。而刑事
    訴訟法上所謂認定犯罪事實之證據，係指足以認定被告確有
    犯罪行為之積極證據而言，該項證據自須適合於被告犯罪事
    實之認定，始得採為斷罪資料，最高法院29年上字第3105號
    著有判例。又認定犯罪事實所憑之證據，無論係直接證據或
    間接證據，其為訴訟上之證明，須於通常一般之人均不致有
    所懷疑，而得確信其為真實之程度者，始得據為有罪之認定
    ，倘其證明尚未達到此一程度，而有合理之懷疑存在，復無
    其他調查途徑可尋，法院即應為無罪之判決，最高法院76年
    台上字第4986號著有判例。
三、公訴人認被告涉犯上開使公務員登載不實之罪嫌，係以：(一)
    上揭事實，業據告訴人祭祀公業林程之管理人戊○○於警詢
    、偵查中指訴歷歷；(二)並有土地登記謄本、地籍資料異動索
    引、臺中縣豐原地政事務所94年8月25日豐地價字第0940007
    081 號函、不動產買賣契約書、土地及建物所有權狀在卷可
    稽；(三)又證人庚○○○於偵查中證稱：因伊多年前曾向被告
    借款約100多萬元，所以於90年5月20日與被告簽訂買賣契約
    書，同年6月間將上開3筆土地移轉登記至被告名下，以抵銷
    債務等語，雖核與證人甲○○於偵查中證述之情節相符，然
    證人庚○○○先後所證前後不一，且與證人己○○於偵查中
    所證不符，顯有重大瑕疵；另證人甲○○對於本件土地買賣
    的時間、辦理所有權移轉登記之經過、甚至何時將上開3 筆
    土地出賣給不知情之買受人呂淨雯、許寶珍、羅錦雲等事項
    均毫無所悉，實有違常情；況證人庚○○○、甲○○亦未曾
    提出任何上開借貸金錢往來之證據供佐證，實難採信等語，
    資為論罪依據。訊據被告堅決否認有何使公務員登載不實之
    犯行，辯稱：伊不知道伊名下有土地，也沒有去銀行辦理貸
    款，伊知道庚○○○係大姑，己○○係庚○○○之先生，庚○○○有無向伊借過100萬元，伊忘記了，但是伊並沒有100
    萬元款項，至於伊先生甲○○有無借過庚○○○ 100萬元，
    伊不清楚，伊沒有在土地銀行開過戶，也沒有賣過土地，己○○、庚○○○也沒有給過伊錢，己○○有無向伊借過身分
    證，伊不記得了，伊先生甲○○於10多年前在鐵工廠上班，
    月薪多少伊不知道，家境普通，伊生病之前，有在工作，何
    時開始生病，伊也不清楚（見原審卷第69、70頁）等語。
四、經查：
  (一)有關上開 3筆土地為何移轉登記予被告，證人甲○○於原審
    雖證稱：「庚○○○向我借 100萬元，沒有辦法還錢，我向
    她催討，庚○○○就說要將這3筆土地賣給我，價金300萬元
    ，其中100萬元抵債，另外200萬元是貸款。」、「我們（指
    甲○○與被告）是夫妻關係，代書說登記夫妻何人都一樣。
    」、「（借給庚○○○的錢)是陸陸續續借的，分3次借，每
    次30萬元、30萬元、40萬元，時間大約是在88、89年間，錢
    不是從彰化銀行就是從郵局領出來的，提領現金交付的。」
    、「錢都是由被告去領，我只有兩個帳戶，后里郵局及彰化
    銀行豐原分行。」、「庚○○○陸續向我借錢，庚○○○後
    來有開給我兩張本票。」等語（見原審卷第128至131頁），
    佐以證人甲○○於偵查中證稱：「庚○○○曾向我借 100萬
    元要週轉，我從彰化銀行豐原分行的帳戶領錢出來借她。」
    等語（見偵續字第271號偵查卷第24頁)，足見證人甲○○所
    稱借貸予庚○○○之 100萬元款項應係從彰化商業銀行豐原
    分行帳戶而來。然經原審調閱證人甲○○向彰化商業銀行豐
    原分行所申請開立之活期存款帳戶，自開戶迄今之交易往來
    明細資料顯示，該帳戶於87年間僅有1萬5千元至4萬5千元不
    等之現金提款紀錄，而於88、89年間，該帳戶除於88年3月8
    日提領現金36萬元、88年4月9日提領現金30萬元、88年10月
    25日提領現金5萬元、88年12月27日提領現金10萬元、89年6
    月26日提領現金13萬元外，其餘均係作為股票買賣款轉入帳
    之用，至於90年間除活期存款利息入帳外，並無任何交易往
    來，此有彰化商業銀行豐原分行96年8月20日彰豐原字第096
    1815號函及所檢送之活期存款明細分類帳、活期存款交易明
    細表各在卷可稽（見原審第115至118頁），顯與證人甲○○
    上開所證：每次從銀行領出30萬元、30萬元、40萬元借予庚○○○等語不符，且原審調閱被告與甲○○於89年度至91年
    度綜合所得稅申報資料，被告與甲○○每年之綜合所得總額
    均不超過 100萬元等情，亦有財政部臺灣省中區國稅局臺中
    縣分局9 6年8月20日中區國稅中縣二字第0960034559號函檢
    送之甲○○89年至91年度綜合所得稅核定通知書在卷可稽（
    見原審卷第107至113頁）；則證人甲○○與被告是否有充裕
    之資金可以借款100萬元予庚○○○週轉使用，即有可疑。
  (二)證人甲○○於偵查中雖另證稱：「聽我姊姊庚○○○說土地
    賣掉了，賣給何人我不認識，我姊姊向我借的錢就還我。」
    等語（見偵續字第271號偵查卷第24頁)，但卻與其於原審證
    稱：「（問：你在偵查中表示，這 3筆土地再轉售之後，庚○○○有還你100萬元，有無此事？)我不清楚，我沒有在管
    帳。」等語（見原審卷第130頁)不符，證人甲○○所證已有
    可疑；況依據證人甲○○於偵查中所證，庚○○○向其所借
    之100萬元，其後庚○○○係以其名下之上開3筆土地出售予
    證人甲○○，並登記予被告，買賣價款共300萬元，其中100
    萬元價款係以借款債務抵償，則庚○○○何須在上開 3筆土
    地轉賣後，再清償甲○○ 100萬元之借款，益見證人甲○○
    於偵查中所述確有可議之處。再者，證人甲○○於原審證稱
    ：庚○○○借款後，有在伊住處親自簽發兩張面額各50萬元
    之本票等語（參照本院卷第131頁)，亦與證人庚○○○於原
    審證稱：「當時因為沒有能力清償，所以我叫我先生己○○
    開本票兩張各50萬元。」等語不符（見原審卷第139頁)，益
    徵證人甲○○、庚○○○上開所證，因庚○○○向甲○○借
    款100萬元未還，故將上開3筆土地過戶予被告云云，確屬虛
    偽。
  (三)又證人己○○於原審雖證稱：「我從88年開始，前後總共向
    被告借了100萬元，分 2到3次借的，因為時間距離現在已經
    6、7年了，所以記不清楚。印象中每次拿回來的款項是 3、
    40萬元。」等語（見原審卷第133頁)，而證人庚○○○於原
    審則證稱：「是我打電話向甲○○借錢，由被告領錢出來交
    給我。」、「時間大約在88年中，借2、3次，每次好像是30
    萬元，確切金額，因為時間太久了，不記得了。」等語不符
    （見原審卷第139頁)，且證人庚○○○所稱之借款取錢之經
    過（即由被告領錢交給庚○○○，每次約30萬元），亦明顯
    與證人甲○○上開彰化商業銀行豐原分行帳戶交易往來明細
    資料不符（亦即證人甲○○上開銀行帳戶，於88年間，並無
    3次提款，累計達100多萬元款項之現金提領紀錄），則證人
    甲○○何來現金款項可以出借予證人庚○○○夫妻週轉使用
    。再者，依證人甲○○、庚○○○、己○○上開所證，不論
    己○○或庚○○○均僅係向甲○○借款 100萬元，衡情己○○、庚○○○大可僅以上開3筆土地中之1筆過戶予被告用以
    抵償債務即足，何須同時出售上開 3筆土地？且被告及其夫
    甲○○本身既無能力同時購買價值300萬元之上開3筆土地，
    被告何須為收回100萬元之借款，而額外向銀行負擔200萬元
    債務之理；況上開 3筆土地於90年6月6日即過戶登記予被告
    ，此有土地登記謄本附卷可證（見發查字第2587號卷第6至8
    頁），為何被告未於當年度向銀行辦理貸款，用以支付購買
    上開3筆土地抵償債務後不足額部分之價款，卻拖延至91年2
    月19日始向臺灣土地銀行辦理貸款 200萬元，此有臺灣土地
    銀行沙鹿分行98年5月4日鹿存字第0980001317號函及所附之
    申貸資料在卷可查（見本院卷第89至93頁），亦有可疑。況
    且，上開 3筆土地，其中臺中縣神岡鄉○○段494之2地號土
    地係於 93年1月14日移轉登記予呂淨雯，臺中縣神岡鄉○○
    段 494之3地號土地係於90年8月17日移轉登記予許寶珍，臺
    中縣神岡鄉○○段494之4地號土地係於90年11月15日移轉登
    記予羅錦雲，此有臺中縣豐原地政事務所民眾閱覽異動索引
    在卷可稽（見他字第2270號卷第16、18、21頁）；而己○○
    係在 90年8月17日、90年10月23日即將位於臺中縣神岡鄉○○段494之3地號、494之4地號此地連同其上房屋，分別以總
    價550萬元、556萬元之價格，先後出售予許寶珍、羅錦雲，
    並於 90年8月17日、90年11月15日辦妥土地所有權移轉登記
    ，此有臺中縣豐原地政事務所土地所有權狀及建物所有權狀
    、不動產買賣契約書在卷可稽（見偵續字第271號卷第52至
    61頁)。由此可知，上開3筆土地於90年6月6日移轉登記予被
    告後，己○○於90年8月至10月間即將其中2筆土地連同其上
    之房屋出售，售價合計達1106萬元，則己○○大可將土地部
    分之分配款，逕行抵償被告乙○○應該支付之 200萬元土地
    買賣價款即足，又何須要求被告乙○○事後再於 91年2月19
    日以臺中縣神岡鄉○○段494之2地號土地及其上之建築物向
    臺灣土地銀行沙鹿分行辦理 200萬元貸款，是證人己○○上
    開所證，亦屬虛偽不實，不足作為有利於被告之認定。
  (四)至被告之辯護人於原審雖提出以己○○之名義所簽發之本票
    2張、面額各為50萬元（見原審卷第150頁），以證明己○○
    夫妻卻有向被告夫妻借款 100萬元。然被告夫妻與己○○夫
    妻間並無 100萬元之金錢借貸關係，已詳如前述。況己○○
    既曾簽發該 2張面額各50萬元之本票作為借款之擔保，對於
    此項有利於被告之具體事證，何以在先前偵查程序中，證人
    甲○○、庚○○○、己○○等人均未提出，卻遲至原審始行
    提出主張，亦有可疑。況本票係無因證券，縱己○○曾簽發
    該2張本票交予被告收執，亦不能因此即認彼此間即有該100
    萬元之債務存在。上開本票不足做為有利於被告之認定，附
    此敘明。
五、被告夫妻與己○○夫妻彼此間，雖無上開 100萬元之債務存
    在，惟被告是否涉犯刑法第 214條之使公務員登載不實罪，
    端視被告有無參與向地政事務所申請辦理上開 3筆土地移轉
    登記之行為。證人甲○○於原審雖證稱：「在庚○○○家（
    庚○○○表示要將這3筆土地賣給我)。」、「（當時有）我
    、庚○○○、己○○、被告（在場)。」、「我要買這3筆土
    地的時候有參與，後來再轉賣，我就不清楚，是我太太去的
    。」等語（見原審卷第129頁)；於本院亦證稱：「在90年間
    ，當時我太太的精神狀況好，都是她在理家。」等語（見本
    院卷第154頁)。且證人庚○○○於原審亦證述：「因為沒有
    錢還被告，才將土地賣給被告。」等語（見原審卷第140頁)
    ，依證人甲○○、庚○○○上開所證，被告當時應有參與購
    買上開 3筆土地之買賣、過戶等過程，且精神狀況良好。然
    查：
  (一)證人即辦理上開 3筆土地過戶登記予被告之代書丁○○於本
    院證稱：伊不認識被告及甲○○，上開 3筆土地係由伊負責
    辦理過戶登記（即由庚○○○過戶予被告），有關向地政事
    務所申辦過戶登記時，所附之土地登記申請書係伊寫的，另
    所附之土地買賣所有權移轉契約書則係伊女兒寫的，伊記得
    曾經到過庚○○○家中，找他們用印及拿辦理過戶登記所須
    之資料等語（見本院卷第122頁)。而觀台中縣豐原地政事務
    所98年4月29日以豐地登字第0980004043號函所函送上開3筆
    土地申辦過戶登記之資料，其中土地登記申請書、土地買賣
    所有權移轉契約書上有關「乙○○」字跡之運筆、勾勒方式
    ，以肉眼觀察，亦明顯與被告於購買上開 3筆土地之不動產
    買賣契約書（即90年5月20日，以300萬元向庚○○○購買上
    開3筆土地)所為之簽名迥異，此有該土地登記申請書、土地
    買賣所有權移轉契約書及不動產買賣契約書在卷可稽（見本
    院卷第79頁反面、第83頁、第164頁)。依證人丁○○所證及
    上開證物所示，並無從證明被告有參與向地政事務所申辦上
    開3筆土地之所有權移轉登記。
  (二)而「被告及其先生對於被告罹患精神疾病，出現症狀的年齡
    及詳細時間，無法具體描述，僅提到約在十幾年前，被告開
    始出現自言自語、被害妄想、關係妄想、脾氣燥與破壞性行
    為（放火燒屋、破壞家具）的症狀，曾經求神問卜與服用偏
    方。經調閱被告在台中榮民總醫院的病歷發現，被告約在77
    年間就出現精神病症狀，後來到台中榮民總醫院精神科求診
    ，診斷為精神分裂症。被告治療之順從性並不佳，精神藥物
    治療斷斷續續，精神病症狀時好時壞。在鑑定過程中，被告
    意識清楚，情緒平板，言談內容簡單少語，對答及行為反應
    遲緩，思考邏輯鬆散貧乏，對於複雜的狀況與問題無法理解
    。被告為慢性精神分裂症患者，伴隨認知功能顯著退化，目
    前魏氏成人智力測驗的總智商為66分，已達輕度智能不足的
    程度，被告對外界事務之理解能力顯著低於一般人。」等情
    ，業據本院囑託台中榮民總醫院鑑定屬實，有台中榮民總醫
    院 98年4月13日中榮醫企字第0980005684號函及所附之精神
    鑑定報告書及被告之台中榮民總醫院病歷在卷可憑（見本院
    卷第64至67、94至107頁)。核與證人甲○○於本院證稱：「
    （問：你何時發現你太太有精神疾病？）太久了，我忘記。
    」、「（問：你太太精神疾病發作情形如何？）她發作起來
    什麼事情都不清楚。」、「（問：你太太最早是87年去台中
    榮總看精神科？當時她的發作情形如何，你怎麼會帶她去看
    醫生？）當時家人沒有辦法照顧才送她去醫院。她會胡言亂
    語，會自殘。」、「（問：她去看病之前多久，發現你們自
    己無法照顧才送醫院？）原先都去問神，吃一些偏方。後來
    沒有辦法才送醫。．．出院之後就送到苗栗給人照顧，時間
    約 1整年。」、「（問：從苗栗回來之後你太太的精神狀況
    有改善？還是因為經濟問題才接回來自己照顧？）從苗栗回
    來精神也沒有很好，也不會走路。」、「（問：她的精神狀
    況到何時才回復正常？）在今年（即98年）的狀況算最好。
    」、「（問：她自己有辦法出去搭車、買東西，自己處理自
    己的事情？）從去年或今年才有。」等語相符（見本院卷第
    153頁反面至第154頁）。足見被告自77年發病時起，即出現
    自言自語、被害妄想、關係妄想、脾氣燥與破壞性行為（放
    火燒屋、破壞家具）之症狀，且無法自理生活，直至97年間
    其精神狀況，才漸獲得改善、穩定。
  (三)參以證人呂淨雯於偵查中證稱：「我只認識己○○、庚○○○，其他人都不認識。」、「我有買臺中縣神岡鄉○○路27
    之2號，我是向己○○接洽的，．．買了400萬元，我將錢交
    給己○○，．．出賣人乙○○的部分是己○○簽的，契約書
    後面另外有寫出賣人代理人己○○。」等語（見偵續字第27
    1號卷第25頁)；證人許寶珍於偵查中亦證稱：「我只認識己○○，其他人都不認識。」、「我有買臺中縣神岡鄉○○路
    27號及同路 27之1號的房屋及土地。其中27號登記我太太羅
    錦雲的名字， 27之1號是登記我的名字，買賣時我太太跟我
    一起去找己○○接洽，．．本件買賣是中間人介紹我們去找
    己○○買的， 27之1號的價金是550萬元，27號的價金是556
    萬元．．。」、「己○○有對我說過，那裡是祭祀公業，需
    要經過很多人同意蓋章，才能轉讓，他有說那是以乙○○的
    名義登記為所有人，我問己○○，他說就以乙○○的名義去
    登記。」等語（見偵續字第271號卷第25、26頁)，並有其等
    之不動產買賣契約書附卷可佐（見偵續字第271號卷第34之2
    至39、54至56、59至61頁）。而呂淨雯、羅錦雲、許寶珍與
    己○○所簽定之買賣契約書中有關「立契約書人欄出賣人乙○○」部分，均係由己○○以代理人身分代為簽名，且己○○亦從未提出被告所出具之委託書。若被告當時精精狀況正
    常，可以處理一切事宜，被告豈有不能於買賣契書上簽名之
    理。雖證人己○○於本院證稱：上開買賣契約書有關被告及
    伊的名字都是代書寫的，因為伊等是親戚，被告信任伊，所
    以才沒有親自簽名，這也是代書建議伊等如此做的等語（見
    本院卷第153頁)，然與其於原審證稱：因為是親戚關係，所
    以被告要伊代簽等語（見原審卷第138頁)，相互矛盾，證人
    己○○此部分所證，顯不足採信。
  (四)被告自77年間起即因精神分裂症，而無法自理生活，直至97
    、98年間始漸獲改善，已詳如前述。上開土地雖於90年6月6
    日，向地政機關申請自庚○○○之名義移轉登記予被告，然
    當時被告既因精神疾病而無法自理生活，自不可能委託或授
    權他人代為辦理過戶登記，是本案並無證據足以證明被告有
    參與向地政機關申請將上開 3筆土地，由庚○○○移轉登記
    予被告之行為。被告之犯罪尚屬不能證明，揆諸上開說明，
    自應諭知其無罪之判決。
六、原審以不能證明被告犯罪，而無其無罪之諭知，核無違誤。
    檢察官上訴意旨雖以：(一)證人庚○○○於偵查中供稱：買賣
    契約係伊與被告親自簽的等語，且相關買賣契約書上「乙○○」之簽名樣式，與90年5月20日以被告為買受人之上開3筆
    土地買賣契約書上「乙○○」之簽名，及90年10月23日、92
    年12月23日以被告為出賣人之買賣契約書上由己○○所代簽
    之「乙○○」簽名，以肉眼觀之，運筆方式、筆劃特徵全然
    不同，是證人庚○○○證稱被告親自在買賣契約書上簽名，
    應堪採信。而被告亦自承曾在與上開土地相關之土地銀行授
    信約定書上，親自簽名，並提出該授信書為證，足徵被告辯
    稱忘記在買賣契約書簽名乙節，應係卸責之詞，不足採信。
    而原審以該授信書上「乙○○」之簽名與準備程序上所為之
    簽名不同，認定授信書上簽名應非被告所為，原審未敘明何
    以被告於審理時供承自己在授信書上簽名不足採信之理由，
    亦漏未審酌一般人筆跡隨年歲增長，會有所變化之情，判決
    理由難認妥適。(二)以被告親自在買賣契約書上簽名，依有識
    字能力者，即已知悉買受土地乙節，惟實質上並無買賣關係
    ，此業經原審調查屬實，則被告既知悉係虛偽買賣，仍同意
    簽名、受移轉登記、向銀行貸款，主觀上即有故意。況上開
    土地事後出售事宜，均由己○○擔任代理人，亦由己○○以
    「乙○○」印章用印，被告與己○○客觀上有密切之行為分
    工，依一般社會經驗，應足認定被告與己○○間有犯意聯絡
    ，而被告對於親自在買賣契約書、銀行授信書上簽名，並未
    抗辯非出於己意為之，亦未提出遭冒名或遭甲○○出借名義
    等證據，依舉證責任分配說明，被告即應受自己同意出借名
    義之不利益認定，惟原審推測可能係甲○○出借名義，而認
    被告主觀上無犯意聯絡，卷內亦無資料佐證由甲○○出借名
    義，判決理由容有未備。(三)庚○○○前因以買賣關係，自祭
    祀公業林程受移轉登記為上開土地之所有權人，遭祭祀公業
    林程告訴涉犯刑法第 214條使公務員登載不實罪嫌部份，因
    庚○○○辯稱不知情，且經向臺中縣豐原地政事務所函調上
    開土地所有權移轉登記資料，資料上筆跡非庚○○○所為，
    核與庚○○○所述相符，而經臺灣臺中地方法院檢察署以90
    年度偵字第14411號為不起訴處分確定在案，有處分書在卷
    可佐。原審雖以庚○○○經以其係在不知情下遭己○○借用
    名義登記而獲不起訴處分，質疑被告豈會與己○○有犯意聯
    絡？惟原審漏未審酌本件被告係親自在買賣契約書上簽名，
    並未遭冒名，與庚○○○未在與祭祀公業林程之買賣契約書
    上簽名之情形不同，原審執庚○○○不起訴之理由以為被告
    有利之認定，二者情形不同，應不能相提並論，判決理由容
    與論理法則相違。(四)若法院仍認卷附 90年5月20日被告為買
    受人之上開土地買賣契約書上「乙○○」簽名，尚不足以證
    明係被告所為，即聲請向臺中縣豐原地政事務所函調上開土
    地移轉登記之買賣契約書、向土地銀行函調被告審理時所提
    之授信及90年間被告往來之銀行帳戶申請資料上「乙○○」
    簽名，送請法務部調查局鑑定筆跡，以證明被告是否親自在
    上開買賣契約書上簽名，涉及被告主觀上是否知悉、有無遭
    冒用或甲○○授意他人使用名義，對於被告亦屬有利之事項
    ，且筆跡鑑定具相當之專業知識，宜由專業機關為之，以昭
    公信等語，指摘原判決不當。惟查，本案被告是否涉犯刑法
    第 214條之使公務員登載不實罪，應以「被告有無與己○○
    共同基於使公務員登載不實之犯意聯絡，於90年6月6日向臺
    中縣豐原地政事務所申請，將上開 3筆土地之所有權，由庚○○○移轉登記予被告。」與被告是否有親自在其與庚○○○間之買賣不動產契約書上簽名無涉。而依被告當時之精神
    狀況及上開事證，並無證據足以證明被告確有參與此部分行
    為，前已敘明，檢察官猶執前詞指摘原判決不當，並聲請鑑
    定筆跡，即無理由，應予駁回。
據上論結，應依刑事訴訟法第368條，判決如主文。
本案經檢察官丙○○到庭執行職務。
中    華    民    國    98    年    6     月    25    日
            刑事第十庭    審判長法  官  林  照  明
                                法  官  林  欽  章
                                法  官  蔡  名  曜
以上正本證明與原本無異。
不得上訴。
                                書記官  劉  恒  宏
中    華    民    國    98    年    6     月    29    日


司法院資訊處製作；財團法人民間司法改革基金會備份。
